臺灣臺中地方法院刑事判決
110年度訴字第2371號
公  訴  人  臺灣臺中地方檢察署檢察官
被      告  陳建發



指定辯護人  本院公設辯護人梁乃莉  
上列被告因違反毒品危害防制條例案件，經檢察官提起公訴（11
0年度偵字第5316號）及移送併辦（111年度偵字第1879號），本
院判決如下：
    主    文
陳建發犯如附表編號1至3所示之罪，各處如附表編號1至3所示之
刑及沒收。應執行有期徒刑伍年肆月。沒收部分併執行之。
    犯罪事實
一、陳建發基於販賣第二級毒品甲基安非他命以營利之犯意，以
    其所有、扣案之門號0000000000號OPPO手機與蔡永松聯繫，
    分別為下列犯行：
㈠、於民國109年9月12日19時35分許，在陳建發位在臺中市○○區○
    ○路000號住處樓下後面巷子內，以新臺幣（下同）500元之
    價格，販賣甲基安非他命給蔡永松，並以其欠蔡永松之500
    元抵償價金。
㈡、於109年11月19日21時31分許，在陳建發上址住處樓下後面巷
    子內，以200元之價格，販賣甲基安非他命給蔡永松，並當
    場向蔡永松收取200元價金。
㈢、於109年11月23日17時許，在陳建發上址住處樓下後面巷子內
    ，以200元之價格，販賣甲基安非他命給蔡永松，並當場向
    蔡永松收取200元價金。
二、案經臺中市政府警察局第一分局報告臺灣臺中地方檢察署檢
    察官偵查起訴。
    理    由
壹、證據能力方面
一、按被告以外之人於審判外之言詞或書面陳述，除法律有規定
    者外，不得作為證據，刑事訴訟法第159條第1項雖定有明文
    。惟被告以外之人於審判外之陳述，雖不符同法第159條之1
    至第159條之4之規定，而經當事人於審判程序同意作為證據
    ，法院審酌該言詞陳述或書面陳述作成時之情況，認為適當
    者，亦得為證據，同法第159條之5第1項亦有明文。本判決
    所引用證人蔡永松於審判外之陳述，雖屬傳聞證據，然檢察
    官、被告陳建發及其辯護人於本院準備程序及審理時均不爭
    執該等證據之證據能力（見本院卷第53頁至第54頁、第351
    頁），本院審酌上開被告以外之人於審判外陳述作成時之情
    況，並無不能自由陳述之情形，亦未有違法、不當或其他瑕
    疵，且與待證事實具有關連性，以之作為證據應屬適當，認
    均有證據能力。
二、其餘本判決所引之非供述證據，並無證據證明係公務員違背
    法定程序所取得，亦無顯有不可信之情況，且均經本院依刑
    事訴訟法第164條、第165條踐行調查證據程序，檢察官、被
    告及辯護人對此部分之證據能力亦均不爭執（見本院卷第53
    頁至第54頁、第352頁至第355頁），應認均有證據能力。
貳、實體方面
一、認定犯罪事實所憑之證據及理由
㈠、上揭犯罪事實，業據被告陳建發於警詢、偵查及本院審理時
    坦承不諱，核與證人蔡永松於警詢及偵查中證述情節相符，
    並有蔡永松之指認犯罪嫌疑人紀錄表、本院110年聲搜字第1
    68號搜索票、臺中市政府警察局第一分局搜索扣押筆錄、扣
    押物品目錄表各1份及被告與蔡永松之LINE對話紀錄擷圖、
    被告通聯紀錄擷圖共15張在卷可稽（見他卷第25頁至第31頁
    、第35頁至第37頁；偵卷第65頁至第67頁、第159頁至第169
    頁），足見被告認罪之任意性自白與事實相符，堪以信採。
㈡、按販賣毒品之所謂販賣行為，須行為人主觀上有營利意圖，
    且客觀上有販入或賣出毒品行為，即足構成，至於實際上是
    否已經獲利，則非所問；必也始終無營利之意思，而以原價
    或低於原價有償讓與他人，方難謂為販賣行為，而僅得以轉
    讓罪論處（最高法院93年度台上字第1651號判決要旨參照）
    。又販賣毒品本無一定價格，各次買賣之價格，當亦各有差
    異，隨供需雙方之資力、關係之深淺、需求之數量、貨源之
    充裕與否、販賣者對於資金之需求如何即殷切與否，以及政
    府查緝之態度，進而為各種不同之風險評估，而為機動性之
    調整，是其價格標準，自非一成不變，且販賣者從各種「價
    差」或「量差」或係「純度」謀取利潤方式，或有差異，然
    其所圖利益之非法販賣行為目的，則屬相同，並無二致。被
    告所為各次販賣毒品犯行，雖因並未當場查獲販毒事實，且
    時隔日久，而無從查知販賣毒品確實數量，惟毒品危害防制
    條例所處罰之「販賣」毒品罪，所著重者為在主觀上有藉以
    牟利之惡性，及對毒品之擴散具有較有償或無償轉讓行為更
    嚴重之危害性，被告「營利」之意圖係從客觀之社會環境、
    情況及證人、物證等資料，依據證據法則綜合研判認定；且
    毒品均量微價高，依一般社會通念以觀，販賣行為在通常情
    形下均係以牟利為其主要誘因及目的。查毒品危害防制條例
    第4條第2項之販賣第二級毒品罪，為最輕本刑10年以上有期
    徒刑之重罪，若非為賺取價差或量差，被告當無甘冒風險而
    為販毒行為之理。且本案被告確有如犯罪事實欄一、㈠至㈢所
    示時間、地點販賣第二級毒品甲基安非他命予蔡永松，並分
    別以抵償積欠之500元借款，及向蔡永松收取200元、200元
    之現金作為對價，被告並自陳所為其僅係為「轉一點供自己
    施用」等語（見本院卷第52頁至第53頁），足見被告確係基
    於營利之意圖，而為上開犯行，要無疑義。
㈢、綜上，本案事證明確，被告上開犯行均洵堪認定，皆應依法
    論科。
二、論罪科刑
㈠、按甲基安非他命屬毒品危害防制條例第2條第2項第2款所管制之第二級毒品，依法不得非法持有、販賣。是核被告如犯罪事實欄一、㈠至㈢所為，均係犯毒品危害防制條例第4條第2項之販賣第二級毒品罪。被告犯罪事實欄一、㈠至㈢所示被告因販賣第二級毒品甲基安非他命，而分別持有第二級毒品之低度行為，應各為其販賣第二級毒品之高度行為所吸收，均不另論罪。被告所犯上開三罪間，犯意各別，行為互殊，應予分論併罰。又臺灣臺中地方檢察署111年度偵字第1879號移送併辦部分，與起訴而經本院認定之有罪部分，為事實上同一案件，本院自應併予審理。
㈡、又被告前因不能安全駕駛之公共危險案件，經本院以108年度
    中交簡字第3144號判決有期徒刑2月確定，被告並於109年6
    月10日易服社會勞動執行完畢，有臺灣高等法院被告前案紀
    錄表存卷可參，是被告於前案執行完畢5年內之109年9月12
    日、11月19日及11月23日再犯本案有期徒刑以上之罪，均為
    累犯，審酌被告於前案執行完畢未及半年即再犯本案，足見
    其對於刑罰之反應力薄弱，前罪之徒刑執行無成效，而具有
    特別惡性，參酌司法院大法官解釋第775號解釋意旨，認有
    必要依刑法第47條第1項規定，除無期徒刑部分外，均加重
    其刑。又犯第4條至第8條之罪於偵查及審判中均自白者，減
    輕其刑，毒品危害防制條例第17條第2項定有明文。被告對
    於上開販賣第二級毒品既遂之犯罪事實，於偵訊時、本院準
    備程序及審理中均自白犯罪，故就被告上開犯行，均應依毒
    品危害防制條例第17條第2項之規定，各減輕其刑，並依法
    就被告所犯各罪，先加重後減輕之。
㈢、再按毒品危害防制條例第17條第1項規定「供出毒品來源，因
    而查獲其他正犯或共犯者」，係指被告供出毒品來源之對向
    性正犯，或與其具有共同正犯、共犯（教唆犯、幫助犯）關
    係之毒品由來者之相關資料，諸如其前手或共同正犯、共犯
    之姓名、年籍、住居所或其他足資辨別之特徵及犯罪事實，
    使調查或偵查犯罪之公務員得據以對之發動調查或偵查程序
    ，並因此而確實查獲其人、其犯行者，始足當之。亦即被告
    「供出毒品來源」與嗣後之查獲正犯或共犯間，必須具有先
    後且相當因果關係，始得適用上開減輕或免除其刑之規定，
    非謂被告一有「自白」、「指認」毒品來源之人，即得依上
    開規定予以減免其刑，如調查或偵查機關人員並未因而確實
    查獲正犯或共犯者，自無從據以減輕或免除其刑（最高法院
    108年度台上字第2091號、106年度台上字第2605號刑事判決
    意旨參照）。經查，本案被告固有於110年2月2日警詢及偵
    查中供稱其毒品來源為LINE通訊軟體暱稱「Eileen」之鍾佳
    燕，並協助指認，惟鍾佳燕業因他人指認，而於109年11月2
    3日即遭拘提偵辦，且於鍾佳燕手機內發現其與被告之對話
    紀錄，而經臺中市政府警察局第一分局持拘票將被告拘提到
    案，足見鍾佳燕顯非因被告之供述而查獲，此有臺灣臺中地
    方檢察署111年2月16日中檢謀實110偵5316字第1119016635
    號函、111年3月10日中檢謀實110偵5316字第1119025496號
    函暨所附刑事案件報告書、調查筆錄及指認表、臺中市政府
    警察局第一分局111年2月14日中市警一分偵字第1110004905
    號函暨所附刑事案件報告書、111年3月1日中市警一分偵字
    第1110008994號函暨所附調查卷證各1份附卷可佐（見本院
    卷第63頁至第71頁、第89頁至第249頁、第251頁至第345頁
    ），揆諸前揭說明，應認被告尚無此部分減刑事由之適用，
    附此陳明。
㈣、又按量刑固屬法院自由裁量之職權，然仍應受比例、罪刑相
    當原則等法則之拘束，並非可恣意為之，致礙及公平正義之
    維護，必須兼顧一般預防之普遍適應性與具體個案特別預防
    之妥當性，始稱相當。而刑法第59條之酌量減輕其刑，必須
    犯罪有特殊之原因，在客觀上足以引起一般人之同情，認為
    即予宣告法定低度刑期仍嫌過重者，始有其適用，至於犯罪
    後之態度等情狀，僅可為法定刑內從輕科刑之標準，不得據
    為酌量減輕之理由（最高法院51年台上字第899號判例、70
    年度台上字第794號判決、77年度台上字第4382號判決意旨
    等可參）。本院考量第二級毒品甲基安非他命，對社會秩序
    及國民健康危害甚鉅，被告智識健全，對政府嚴格查緝販賣
    第二級毒品之行為，自無不知之理，竟仍為如犯罪事實一、
    ㈠至㈢所示之販賣第二級毒品既遂犯行，是其所為均嚴重影響
    社會治安；且毒品危害防制條例第4條第2項販賣第二級毒品
    之最輕本刑均為「10年以上有期徒刑」，法院得就販賣第二
    級毒品之犯行，考量案件具體情形，縱無其他減刑規定，就
    單次販賣第二級毒品犯行量處最低刑之10年有期徒刑，均難
    認有何情輕法重或情堪憫恕之情形。且被告所為販賣第二級
    毒品既遂犯行部分，經依毒品危害防制條例第17條第2項減
    輕其刑後，可量處最低刑度為5年以上有期徒刑，本院衡以
    被告上開販賣第二級毒品既遂之販賣數量、金額等犯罪情狀
    以觀，依一般國民社會感情，對照其可判處之刑度，難認情
    輕法重而有顯可憫恕之處，故均無適用刑法第59條規定酌量
    減輕其刑之餘地，併予指明。
㈤、爰以行為人責任為基礎，審酌被告明知甲基安非他命為列管
    之第二級毒品，具有成癮性，服用後會產生依賴性、耐藥性
    ，且戒癮不易，嚴重影響他人之身心健康，竟無視國家杜絕
    毒品犯罪之禁令，販賣第二級毒品以牟利，致購買毒品者沈
    迷於毒癮而無法自拔，直接戕害國民身心健康，危害社會治
    安助長毒品氾濫，嚴重影響社會治安，所為實值非難；惟念
    及被告坦承犯行，並供出本案毒品來源，協助檢警調查，雖
    因鍾佳燕業經另案查獲，然已足見被告犯後態度尚堪良好；
    並考量被告所為犯罪事實欄一㈠至㈢所示販賣第二級毒品之價
    金及交易數量甚微，且對象單一等情及其自陳國小畢業之智
    識程度、從事工地粗工、目前罹患肺結核、心臟病等疾病治
    療中等一切情狀（見本院卷第357頁至第359頁），分別量處
    如附表所示之刑，及定其應執行刑。
四、沒收部分：
㈠、按犯第4條至第9條、第12條、第13條或第14條第1項、第2項
    之罪者，其供犯罪所用之物，不問屬於犯罪行為人與否，均
    沒收之，毒品危害防制條例第19條第1項定有明文。又供犯
    罪所用、犯罪預備之物或犯罪所生之物，屬於犯罪行為人者
    ，得沒收之；但有特別規定者，前二項之沒收，於全部或一
    部不能沒收或不宜執行沒收時，追徵其價額，刑法第38條第
    2項、第4項亦有明文。按犯罪所得，屬於犯罪行為人者，沒
    收之，於全部或一部不能沒收或不宜執行沒收時，追徵其價
    額，刑法第38條之1第1項前段、第3項分別定有明文。另依
    毒品危害防制條例第19條之立法（修正）理由並說明：「一
    、為因應中華民國刑法修正，沒收為獨立之法律效果，爰修
    正原條文第一項，擴大沒收範圍，使犯第4條至第9條、第12
    條、第13條或第14條第1項、第2項之罪所用之物，不問是否
    屬於犯罪行為人所有，均應沒收之，以遏止相關犯罪之發生
    。二、刑法沒收章已無抵償之規定，而追徵為全部或一部不
    能沒收之執行方式，為避免司法實務對如何執行抵償之困擾
    ，爰刪除原條文第一項後段全部或一部不能沒收之執行方式
    ，回歸刑法沒收章之規定。三、原條文第一項犯罪所得之沒
    收，與刑法沒收章相同，而無重複規範必要，爰刪除之...
    。」。從而，關於犯毒品危害防制條例第4條至第9條、第12
    條、第13條或第14條第1項、第2項之罪者，除「供犯罪所用
    之物（不問屬於犯罪行為人與否）」及「犯第4條之罪所使
    用之水、陸、空交通工具」，應各依修正後毒品危害防制條
    例第19條第1、2項規定沒收外，其餘部分及於於全部或一部
    不能沒收時之沒收規定，均應依修正後刑法第38條之規定處
    理。
㈡、經查：
  1.扣案之門號0000000000號OPPO手機1支，為被告為本案販賣
    犯罪事實一㈠至㈢所示各次犯行所用之物，業經被告坦承在卷
    （見本院卷第54頁、第354頁），均應依毒品危害防制條例
    第19條第1項規定，於被告上開各次犯行項下諭知沒收之。
  2.又被告就犯罪事實一㈠至㈢所示販賣第二級毒品罪，分別因而
    獲取抵償500元債務之利益、200元、200元販毒之價金，業
    經認定如前，則此部分價金自屬被告各該次犯行之犯罪所得
    ，既未扣案，自應依刑法第38條之1第1項前段、第3項規定
    ，宣告沒收之，並於全部或一部不能沒收或不宜執行沒收時
    ，追徵其價額。
　3.本案就上開宣告之多數沒收，應依刑法第40條之2第1項規定
    ，併執行之。
據上論斷，應依刑事訴訟法第299條第1項前段，毒品危害防制條
例第4條第2項、第17條第2項、第19條第1項，刑法第11條、第47
條第1項、第51條第5款、第38條之1第1項前段、第3項、第40條
之2第1項，判決如主文。
本案經檢察官林俊杰提起公訴及移送併辦，檢察官何建寬到庭執
行職務。
中    華    民    國  111     年    3     月    29    日
                  刑事第十九庭  審判長法  官  李婉玉
                                      法  官  林雷安
                                      法  官  吳逸儒
以上正本證明與原本無異。
如不服本判決應於收受送達後20日內向本院提出上訴書狀，並應敘述具體理由；其未敘述上訴之理由者，應於上訴期間屆滿後20日內向本院補提理由書（均須按他造當事人之人數附繕本）「切勿逕送上級法院」。                                 
                                      書記官  陳俞君
中    華    民    國  111     年    3     月    29    日

附表
編號 犯罪事實 所處罪刑及沒收 1 犯罪事實一、㈠ 陳建發犯販賣第二級毒品罪，累犯，處有期徒刑伍年貳月。扣案之門號0000000000號OPPO手機壹支沒收；未扣案之犯罪所得新臺幣伍佰元沒收，於全部或一部不能沒收或不宜執行沒收時，追徵其價額。 2 犯罪事實一、㈡ 陳建發犯販賣第二級毒品罪，累犯，處有期徒刑伍年壹月。扣案之門號0000000000號OPPO手機壹支沒收；未扣案之犯罪所得新臺幣貳佰元沒收，於全部或一部不能沒收或不宜執行沒收時，追徵其價額。 3 犯罪事實一、㈢ 陳建發犯販賣第二級毒品罪，累犯，處有期徒刑伍年壹月。扣案之門號0000000000號OPPO手機壹支沒收；未扣案之犯罪所得新臺幣貳佰元沒收，於全部或一部不能沒收或不宜執行沒收時，追徵其價額。 

附錄論罪科刑法條
毒品危害防制條例第4條
製造、運輸、販賣第一級毒品者，處死刑或無期徒刑；處無期徒
刑者，得併科新臺幣3千萬元以下罰金。
製造、運輸、販賣第二級毒品者，處無期徒刑或10年以上有期徒
刑，得併科新臺幣1千5百萬元以下罰金。
製造、運輸、販賣第三級毒品者，處7年以上有期徒刑，得併科
新臺幣1千萬元以下罰金。
製造、運輸、販賣第四級毒品者，處5年以上12年以下有期徒刑
，得併科新臺幣5百萬元以下罰金。
製造、運輸、販賣專供製造或施用毒品之器具者，處1年以上7年
以下有期徒刑，得併科新臺幣1百50萬元以下罰金。
前五項之未遂犯罰之。